最　高　行　政　法　院　判　決　　　　　　　　　九十三年度判字第一六三三號
　　上　訴　人　鑫豐投資股份有限公司
　　代　表　人　甲○○
　　訴訟代理人　林宏儒
　　被 上訴 人　財政部高雄市國稅局
　　代　表　人　邱政茂
右當事人間因營利事業所得稅事件，上訴人對於中華民國九十一年八月三十日高雄高
等行政法院九十一年度訴字第二四三號判決，提起上訴，本院判決如左：
　　主  文
上訴駁回。
上訴審訴訟費用由上訴人負擔。
　　理  由
一、本件上訴人八十四年度營利事業所得稅結算申報，原列報證券交易所得為虧損新
    臺幣（下同）六、三三六、九九二元，全年課稅所得額為一一、八○七元。被上
    訴人初查以上訴人係以買賣有價證券為專業之營利事業，依財政部民國八十三年
    二月八日台財稅第八三一五八二四七二號函釋，就上訴人自行申報本年度不可合
    理明確歸屬之營業費用九、六一九、九五六元，計算其出售有價證券部分應予分
    攤之營業費用為七、五三四、二九五元，自有價證券出售之收入項下減除，核定
    本年度證券交易所得為虧損八、一八八、三三六元，全年課稅所得額為一、八六
    三、一五一元。上訴人不服，循序提起行政訴訟。
二、上訴人於原審主張：被上訴人對於投資公司並未訂定特定申報表格，上訴人乃依
    既定格式將佣金收入、出版收入、利息收入及其他收入列「非營業收益」項下申
    報，被上訴人不究明收入之實質內容，逕將列於「非營業收益」項下，即以非「
    其他營業收入」論斷，違反實質課稅原則。又被上訴人以前述收入非「登記營業
    項目」而視為非「其他營業收入」，有違最高行政法院六十八年判字第六八四號
    及七十二年判字第四三二號之判例意旨。依前述八三一五八二四七二號函釋，「
    債券利息收入」可併入收入比例計算分攤營業費用，上訴人採更保守方式，將資
    金存入銀行賺取利息，實亦為投資理財方式，故利息併入分攤並無不妥。再查，
    財政部八十三年十一月二十三日台財稅第八三一六二○八九七號函釋以買賣有價
    證券為專業之投資公司交際費限額計算方式已列明「利息等投資收益，准併入營
    業收入總額」，此函收入並不侷限於債券利息。上訴人該期申報仲介股票買賣佣
    金收入佔出售有價證券收入百分之四十三強，佔總收入百分之二十五強，其比例
    之重，自不能否認佣金收入為主要營業收入之事實。依稅法「收入與成本配合原
    則」，課稅時收入應扣除相關費用，不論收入為「營業收入」或「非營業利益」
    均會投入相關之成本，故對於不可直接歸屬之費用，既因該費用為「不可直接歸
    屬」，就應由所有收入比例分攤方符合稅法之基本精神。為此訴請撤銷訴願決定
    及原處分。
三、被上訴人則以：上訴人自行依前述八三一五八二四七二號函釋規定計算分攤比例
    公式中之分母，除有價證券出售收入、投資收益外，尚有利息收入二一、五九六
    元、佣金收入二、四五八、三八五元及其他收入一、四一六、六九一元等非營業
    收入。被上訴人初查時將其他收入之出售投資月刊收入一、四一三、九九九元轉
    列營業收入併計分攤外，其餘否准其併計分攤，核定應分攤之費用為七、五三四
    、二九五元。上開利息收入、佣金收入及其他收入均非經核准登記之營業項目，
    上訴人已自行申報為非營業收入，被上訴人從其申報認定，應無不合等語，資為
    抗辯。
四、原審斟酌全辯論意旨及調查證據結果，以：按「營利事業所得之計算，以其本年
    度收入總額減除各項成本費用、損失及稅捐後之純益額為所得額。」「公司組織
    之營利事業，投資於國內其他非受免徵營利事業所得稅待遇之股份有限公司組織
    者，其投資收益之百分之八十，免予計入所得額。」「自中華民國七十九年一月
    一日起，證券交易所得停止課徵所得稅，證券交易損失亦不得自所得額中減除。
    」分別為行為時所得稅法第二十四條第一項、第四十二條及第四條之一所明定。
    又「核釋營利事業於證券交易所得停止課徵所得稅期間從事有價證券買賣，其營
    業費用及利息支出之分攤原則。說明：二、非以有價證券買賣為專業之營利事業
    ，其買賣有價證券部分，除可直接歸屬之費用及利息，應自有價證券出售收入項
    下減除外，不必分攤一般營業發生之費用及利息。三、以有價證券買賣為專業之
    營利事業，其營業費用及借款利息，除可合理明確歸屬者得個別歸屬認列外，應
    按核定有價證券出售收入、投資收益、債券利息收入及其他營業收入比例，計算
    有價證券出售部分應分攤之費用及利息，自有價證券出售收入項下減除。」復經
    財政部八十三年二月八日台財稅第八三一五八二四七二號函明釋在案。本件上訴
    人係從事有價證券買賣、投資為專業之營利事業，有營利事業登記證影本附於原
    處分卷可憑，上訴人對此亦無爭執，堪予認定。又上訴人八十四年度營利事業所
    得稅結算申報，業將系爭收入等明列於「非營業收益」項下，則被上訴人從其申
    報據實認定，尚無不合。上訴人既係以經營有價證券投資、買賣為專業之營利事
    業，且其八十四年度所列報之營業收入五、六五四、五九七元，亦全來自於出售
    有價證券所得，則就其實質上經濟事實關係及所產生之實質經濟利益觀之，足見
    上訴人購入賣出有價證券，係以賺取買賣差價利益為其主要投資目的，是必須與
    此目的有關之收益所得，方能歸屬於上訴人之營業收入，其理甚明。上訴人所爭
    執應一併列入「營業收入」之收入，核其性質，其中佣金收入二、四五八、三八
    五元係來自於上訴人仲介股票買賣所得，另利息收入二一、五六九元則單純為上
    訴人將資金存入銀行所生之孳息，其他收入二、六九二元係什項收入，均與上訴
    人所營事業之主要投資目的不合，上訴人猶執為論據，主張系爭收入均應併入規
    定公式之「其他營業收入」內比例分攤應稅之營業費用，洵不足採。又出版業務
    並非上訴人核准登記之營業項目，是關於該項業務所得收益，本不得列為上訴人
    之營業收入。惟被上訴人原核定誤將系爭年度出版刊物收入一、四一三、九九九
    元列為營業收入，依行政救濟禁止為不利益變更之法理，故被上訴人仍將出版收
    入列於「其他營業收入」項下併同分攤不可直接歸屬之營業費用，此為事理所當
    然，非得據此以為系爭收入亦應併同轉列為「其他營業收入」作為分母併計分攤
    之正當理由。上訴人爭執其申報時既將該出版收入與系爭收入同列於「非營業收
    益」，即應就系爭收入為相同處理等語，即難採憑。又首揭財政部函釋之分攤原
    則已明列應按「核定有價證券出售收入、投資收益、債券利息收入及其他營業收
    入」為分母，亦即以「相關營業收入」計算比例分攤有價證券出售部分應分攤之
    費用及利息，上訴人訴稱系爭不可直接歸屬之費用，應由「所有之收入」比例分
    攤方符收入與成本配合原則乙節，顯係誤解法令，尚不足取。從而，原處分核定
    上訴人系爭年度證券交易所得為虧損八、一八八、三三六元，全年課稅所得額為
    一、八六三、一五一元，揆諸首揭規定及財政部函釋意旨，並無違誤，復查、訴
    願決定遞予維持，亦無不合等為其判斷之基礎並說明其證據之取捨及不採兩造其
    餘主張之理由，而以上訴人之訴為無理由，予以駁回。
五、本院查上訴人於申報八十五年度營利事業所得稅時，列報證券交易所得為虧損六
    、三三六、九九二元，係已自行攤列費用五、六六四、三四○元，原判決敘述上
    訴人申報情形時，誤認並未攤列營業費用，固有不當，惟本件爭執係原處分計算
    攤列費用七、五三四、二九五元，有無自行攤列部分費用，與應攤列總數無涉，
    原判決上開誤記，與本件結論無影響，無庸因該誤記而廢棄。所得稅法第二十四
    條係計算純益額，故所有收入與成本、費用、損失及稅捐均應併入計算。而前述
    財政部八三一五八二四七二號函明釋係關於分攤營業費用等，自應以營業有關之
    收入為分攤對象，不及於非營業收入，故該函釋所列分攤公式，以有價證券出售
    收入、投資收益、債券利息收入及其他營業收入比例計算，並無違反所得稅法第
    二十四條規定，司法院釋字第四九三號解釋，亦認該函釋計算方式，符合上開法
    條規定意旨。又是否營業收入，固不限於登記項目，惟須以此為業始可。是否為
    登記項目有關之收入，應為判斷是否營業收入之重要證據。原判決以上訴人之佣
    金收入等非營業登記項目，為認定該收入非營業收入之證據之一，尚無違反經驗
    法則，亦與實質課稅原則無違。上訴人所引本院六十八年度判字第六八四號及七
    十二年度判字第四三二號判決，未經採為判例，且案情有間，尚難援用。本件被
    上訴人依財政部八十三年二月八日台財稅第八三一五八二四七二號函釋，計算出
    售有價證券收入應分攤之費用，未將非營業收入之佣金收入、利息收入及什項收
    入列入分攤公式之其他營業收入項內計算，尚無違誤，訴願決定及原判決，遞予
    維持，俱無不合。上訴人猶執陳詞就原審取捨證據，認定事實之職權行使，指摘
    原判決未當，聲明廢棄，非有理由，應予駁回。
六、依行政訴訟法第二百五十五條第一項、第九十八條第三項前段，判決如主文。
中　　華　　民　　國　　九十三　　　年　　　十二　　　月　　 十六 　　　日
                    最 高 行 政 法 院  第 一 庭
                                審 判 長 法  官　　　黃　綠　星
                                         法  官      陳  秀  美
                                         法  官　　　吳  明  鴻
                                         法  官　　　蔡　進　田
                                         法  官　　　黃　璽　君
右  正  本  證  明  與  原  本  無  異
　　　　　　　　　　　　　　　　　　　　 法院書記官　邱  彰  德
中　　華　　民　　國　　九十三　　　年　　　十二　　　月　　　十七　　　日
